臺灣高等法院民事判決　九十年度上字第七五二號
　　　上　訴　人　甲○○
　　　上　訴　人　桃園縣中壢市公所
　　　法定代理人　葉步樑
　　　複　代理人　陶曉慧
右當事人間損害賠償事件，兩造對於中華民國八十九年十一月六日臺灣桃園地方法院
八十八年度訴字第六二一號第一審判決各自提起上訴，本院判決如左：
      主      文
上訴人甲○○之上訴駁回。
原判決判命上訴人桃園縣中壢市公所給付部分（原判決主文第二項）暨命上訴人桃園
縣中壢市公所負擔訴訟費用之裁判均廢棄。
右廢棄部分，上訴人甲○○在第一審之訴駁回。
上訴人桃園縣中壢市公所其餘上訴駁回。
第一審訴訟費用關於命上訴人桃園縣中壢市公所負擔部分，第二審訴訟費用關於上訴
人桃園縣中壢市公所上訴部分，由上訴人桃園縣中壢市公所負擔二分之一，餘由上訴
人甲○○負擔。第二審訴訟費用關於上訴人甲○○上訴部分，由上訴人甲○○負擔。
      事      實
甲、上訴人甲○○方面：
一聲明：
  (一)上訴聲明：
    (1)原判決不利於上訴人甲○○部分廢棄。
    (2)上訴人桃園縣中壢市公所（下簡稱中壢市公所）應自八十二年十一月一日起至
      上訴人中壢市公所將上訴人甲○○所有坐落桃園縣中壢市○○段水尾小段第二
      二八之二八、二二八之二九、二四六之十二、二四六之十五、二四六之五十、
      二四七之一、二四七之二等地號土地整平壓實返還上訴人甲○○時止，每年再
      給付新臺幣（下同）四十三萬元及自八十二年十一月一日起至清償日止，按年
      息百分之五計算之利息。
  (二)答辯聲明：上訴人中壢市公所之上訴駁回。
二陳述：除與第一審判決記載相同者予以引用外，補稱：
  (一)原判決認上訴人中壢市公所應負賠償責任，惟其數額僅每年十萬元，其認系爭土
    地利用收益之可能性微乎其微，有判決不備理由或理由矛盾之違法。查系爭土地
    所以高度達數十公尺，純因上訴人中壢市公所未依約將土地整平壓實，如中壢市
    公所依約履行，土地高度自會下降為平地，原判決認為中壢市公所未將系爭土地
    整平應負遲延責任，又認系爭土地已有垃圾山矗立為其判斷土地利用價值之基礎
    ，兩相對照，已屬矛盾。況系爭土地如經壓實整平，上訴人甲○○亦可將其出租
    作為廢土轉運場等或供設立廣告看板等用。再系爭土地整平壓實後，不會產生異
    味，甚可作高爾夫球場使用，上開使用方式均可創造可觀之豐富收益。原判決所
    稱系爭土地利用收益之可能性微乎其微，實乏依據而有判決不備理由之違法。
  (二)原判決所謂系爭土地價值不高云云，忽略系爭面積之因素，已屬判決理由上之矛
    盾。上訴人請求每年五十三萬元之損害賠償，為公告現值之百分之二。原判決所
    認定之損害賠償額十萬元，僅佔公告現值之千分之三‧八六，其不合理處不言可
    諭。又系爭土地面積約有四千二百多坪，茍每年租金五十三萬元，換算每月租金
    不過四萬四千餘元，原判決所認定之每年十萬元，經換算後每月使用代價竟僅八
    千餘元，其認定與事理有違，應予以廢棄。
  (三)原判決認上訴人甲○○無法證明如何使用系爭土地之計劃，及其所得之利益為如
    何，而認以每年五十三萬元補償費作為損害之計算基礎核屬過高云云。然中壢市
    公所未依協議書之內容將系爭土地整實壓平，既經原審認定應負民法第二百三十
    一條之遲延責任，依最高法院二十三年上字第三０七八號判例意旨，中壢市公所
    於返還系爭土地應負遲延責任時，甲○○即得按時值之租金請求損害賠償，當時
    雙方已共同認定被上訴人於使用期限屆滿後繼續使用系爭土地之對價（即相當於
    租金）為每年五十三萬元，甲○○依此為請求標準自屬有據。前開判例未課以出
    租人於請求租金前須先證明其有何預定計劃及其所得之利益為何之義務，原判決
    上開認定，與前開判例相左。
  (四)中壢市公所主張甲○○不同意出具同意書讓中壢市公所進入整平，使中壢市公所
    不敢施工云云。然兩造所簽訂之協議書未約定甲○○應出具同意書，中壢市公所
    之主張顯不可採。甲○○自八十三年起即發函要求中壢市公所依約將土地壓實整
    平後返還，足證中壢市公所上開主張，顯屬卸責之拖詞。
  (五)系爭土地依公告現值計算其價值即已高達二千餘萬元，甲○○豈有領取五百三十
    萬元補償金後即荒廢該地之理。又依中壢市公所說法，系爭土地於四年後既無法
    再利用而毫無價值，何以其於協議書六條同意嗣後願繼續以每年五十三萬元為使
    用土地之代價？況茍未發生中壢垃圾風波事件，其亦勢必繼續支付前開數額以使
    用系爭土地，足證上訴人之說法前後矛盾，委無足取。
  (六)系爭土地自兩造七十六年簽立協議書始，即從未出租作為耕地使用，上訴人甲○
    ○從未主張系爭土地將作為耕地出租使用，中壢市公所依耕地三七五減租條例計
    算損害賠償之基礎，於法無據。
三證據：除援用第一審所提出者外，補提：
  聲請訊問證人劉忠仁。
乙、上訴人中壢市公所方面：
一聲明：
  (一)上訴聲明：
    (1)原判決不利於上訴人中壢市公所之部分廢棄。
    (2)上訴人甲○○在第一審之訴及其假執行之聲請均駁回。
  (二)答辯聲明：對造之上訴駁回。
二陳述：除與第一審判決記載相同者予以引用外，補稱：
  (一)上訴人中壢市公所雖未依兩造所訂立垃圾場用地協議書終止時，將系爭土地整平
    交還對造，惟乃非可歸責於中壢市公所之事由所造成，因中壢市於八十二年七月
    間發生垃圾場風波事件發生，民眾不讓公所之清潔車進入系爭土地傾倒垃圾，中
    壢市公所自此之後已不再使用對造所有之土地傾倒垃圾，中壢市公所亦未再通知
    對造續約，故兩造間所訂立系爭協議書，已於八十二年十月三十一日終止。乃對
    造一再以中壢市公所繼續使用上開垃圾場傾倒垃圾為由，要求中壢市公所繼續支
    付每年五十三萬元之補償費，甚至價購系爭土地，中壢市公所恐對造將中壢市公
    所進行整平一事歪曲為傾倒垃圾，藉口要求上訴人繼續支付每年五十三萬元之補
    償金，是以於當時並未進入系爭土地將系爭土地整平壓實。
  (二)八十五、六年間中壢市公所擬將系爭土地以及附近土地一併復育，惟對造拒絕提
    出同意書，對造且要求中壢市公所應價購系爭土地。可知中壢市公所之所以迄未
    整平，肇因於對造。對造一方面嚇阻或拒絕公所進入系爭土地施工整平，另一方
    面又請求公所應將系爭土地整平，實為自相矛盾之主張。
  (三)再上訴人於八十二年七月之後並未再占有使用系爭土地，且系爭土地地目為九等
    則田地，價值本來即甚低，而以中壢市人口之多垃圾量之大，縱使原先兩造約定
    之四年期間屆滿後上訴人不再繼續使用系爭土地堆置垃圾，惟其垃圾量必已相當
　　可觀，縱使中壢市公所依約將垃圾整平至高度與附近垃圾場一般高，並交還對造
　　，對造亦無法作為耕地使用，只能綠化做為綠地。即系爭土地已完全不具生產能
　　力，至明。再兩造訂立協議書，中壢市公所已給付對造高達五百三十萬元之巨額
　　補償金，該補償金之金額實超乎其租金市價之數十倍，其原因即在於兩造均知悉
　　系爭土堆被置垃圾滿五年後後將完全喪失生產能力，無法再行利用，該補償金之
　　性質實際上已相當於給與被上訴人以後無法使用系爭土地之對價。退萬步言之，
　　縱中壢市公所未將系爭土地整平交付對造，惟中壢市公所應賠償對造之範圍，應
　　以對造無法使用系爭土地所受之實際損害為依據。系爭土地緊鄰高速公路，四周
　　又有中壢市公所自有之垃圾場用地，垃圾臭味滿溢，中壢市公所縱將系爭土地整
　　平交還對造，對造顯已無法再就系爭土地做任何利用而穫得收益，即對造實際上
　　無任何損害發生，原判決判決對造一年使用系爭土地之收益達十萬元，實為過高
　　。
  (四)退萬步言之，對造縱從未將系爭土地出租予中壢市公所做為垃圾場使用，以系爭
    土地絕大部分均為八等則及十等則水田之條件，對造若將系爭土地出租他人，依
    耕地三七五減租條例之規定，對造每年所可向承租人收取之租金亦不過區區五萬
    元左右，更遑論如今系爭土地已經成為一座垃圾山，根本無法出租他人耕種。則
    原判決認定甲○○一年使用系爭土地之收益高達十萬元，實為過高亦甚為明顯。
  (五)對造所有系爭土地周圍全係垃圾場用地，再系爭土地於納莉颱風後，原有通行橋
    樑沖毀，中壢市公所無法入內施工，中壢市公所於九十年十二月間修復便橋後，
    方得入內施工，將垃圾慢慢清運整平，足見上訴人確實已依約履行當中。
  (六)兩造約定有中壢市公所使用系爭土地掩埋垃圾之高度，不得超過公所自有垃圾場
    之高度，故於系爭土地垃圾之高度與公所自有垃垃場高度相同時，系爭土地即已
    達飽合量。系爭土地飽和後，中壢市公所未再繼續堆置垃圾，至系爭土地目前垃
    垃堆放高度之所以與附近土地有落差之原因，乃因附近土地皆已進行復育之緣故
    。
  (七)系爭土地四週土地於七十三年底價購時，係以每公頃五百二十三萬元之價格購買
    ，本件公所第一次給付五百三十萬元之使用費，其數額已超過附近土地購買價格
    之百分之七十，期滿後再給付被上訴人兩年使用費共一百零六萬元，總給付額六
    百三十六萬元更達附近土地買賣價格之百分之八十四強。目前該區農地部分公告
    地價為每平方公尺二百五十元，公告現值則為每平方公尺一千六百元。
  (八)參考最高行政法院七十年度判字第一○○號判決可參，本件系爭土地之地目編定
    為田，在未經上訴人公所專案申請變更地目及土地使用前，依前揭法令規定及判
    決意旨所示，應作為農業使用始為適法，是倘被上訴人擅將系爭土地作為非農業
    使用之高爾夫球場，自屬違背法令。
三證據：除援用第一審所提出者外，補提：
  上證(一)－(三)：照片。
  上證(四)：垃圾資源回收清運月總表。
丙、本院依職權調閱原審八十三年度訴字第八七四號民事卷宗。
      理      由
甲、程序方面：
本件上訴人中壢市公所之法定代理人原為張昌財（原判決誤載為方力脩，已經原審裁
定更正－見本院卷第九－一頁），嗣於九十一年三月一日變更為葉步樑，有桃園縣中
壢市公所九十一年三月十八日中市市字第○九一○○一二四四二號函在卷可憑（見本
院卷第一○○頁）。茲據葉步樑聲明承受，已據本院於九十一年三月二十六日裁定准
葉步樑承受訴訟。
乙、得心證之理由：
一本件甲○○起訴主張兩造於七十六年十月十三日訂立協議書，中壢市公所自七十六
  年十一月一日起至八十年十月三十一日止，得使用系爭土地，補償費總額為五百三
  十萬元。使用期間屆滿後，中壢市公所如須繼續使用系爭土地，每年應給付補償費
　五十三萬元，中壢市公所於租期屆滿後，因要繼續使用土地，再給付二年度之補償
　費，每年五十三萬元。八十二年十月三十一日兩造合意終止協議書後，中壢市公所
　應將系爭土地整平壓實返還予甲○○，中壢市公所迄未履行，為此請求中壢市公所
　應將系爭土地整平壓實返還甲○○，中壢市公所未依協議書內容將土地整平壓實返
　還，已給付遲延，並請求中壢市公所自八十二年十一月一日起至返還將系爭土地整
　平壓實返還時止，按年給付五十三萬元及自八十二年十一月一日起止至清償日止，
　按年息百分之五計算之遲延利息等語；中壢市公所則以八十二年七月間垃圾場風波
　事件發生後，中壢市公所不再使用系爭土地傾倒垃圾。又中壢市公所不能將土地整
　平壓實返還甲○○，不可歸責於中壢市公所，損害賠償應以填補被害人之損害為基
　礎，系爭土地地目價值不高，有數十公尺之高，儼然一垃圾山，甲○○已無法作為
　耕地使用，即系爭土地不具生產能力，中壢市公所訂立協議書時給付之巨額補償金
　，其性質為系爭土地喪失生產能力之對價，中壢市公所縱將系爭土地整平返還，甲
　○○無對系爭土地利用收益之可能性，甲○○無任何損害發生，甲○○未證明如何
　使用系爭土地之計劃及所得之利益如何，其請求每年五十三萬元之損害，於法無據
　云云資為抗辯。（甲○○於原審請求中壢市公所將系爭土地整平壓實返還甲○○，
　自八十二年十一月一日起至中壢市公所將系爭土地整平壓實返還甲○○時止，每年
　五十三萬元及自八十二年十一月一日起至清償日止，按年息百分之五計算之利息，
　原審判命中壢市公所將系爭土地整平壓實返還甲○○，及自八十二年十一月一日起
　至中壢市公所將系爭土地整平壓實返還甲○○時止，每年一十萬元及自八十二年十
　一月一日起至清償日止，按年息百分之五計算之利息，駁回甲○○其餘之請求，兩
　造就其敗訴部分，分別提起上訴。）
二甲○○主張兩造於七十六年十月十三日訂立協議書，中壢市公所自七十六年十一月
  一日起至八十年十月三十一日止，得使用系爭土地，補償費總額為五百三十萬元。
  使用期間屆滿後，中壢市公所如須繼續使用系爭土地，每年應給付補償費五十三萬
　元，中壢市公所於租期屆滿後，因要繼續使用土地，再給付二年度之補償費，每年
　五十三萬元。八十二年十月三十一日兩造合意終止協議書後，中壢市公所應將系爭
　土地整平壓實返還予甲○○等事實，已據甲○○提出垃圾場用地協議書、存證信函
　九份等為證，且為中壢市公所所不爭執，並經原審至現場履行勘驗系爭土地，製有
　勘驗筆錄附卷可稽，自堪信為真實。依兩造於所簽訂之系爭協議書期間係自七十六
　年十一月一日起至八十年十月三十一日止，期限屆至後，中壢市公所仍繼續使用系
　爭土地傾倒垃圾，為兩造所不爭執，依民法第四百五十一條「租賃期限屆滿後，承
　租人仍為租賃物之使用收益，而出租人不即表示反對之意思者，視為以不定期限繼
　續契約。」之規定，應視為以不定期繼續契約。該不定期租賃契約兩造合意於八十
　二年十月三十一日終止，為兩造所不爭執（見本院卷第一七八頁、第一七九頁），
　契約終止後，依系爭協議書第二條約定「甲方（即中壢市公所）使用本項土地掩埋
　垃圾高度不得超過甲方自有垃圾場高度同時甲方使用期滿應負責整平壓實後將土地
　交還乙方（即甲○○）」，中壢市公所於契約終止後負有將系爭土地整平壓實返還
　之義務，中壢市公所迄今未將系爭土地整平壓實返還甲○○，為中壢市公所所自認
　（見本院卷第一七八頁），中壢市公所自應將系爭土地整平壓實返還甲○○。
三中壢市公所雖辯稱中壢市公所於八十二年七月間以後，不再使用系爭之土地，甲○
  ○要求中壢市公所支付補償費，甚至要求價購系爭土地，中壢市公所恐甲○○整平
  壓實一事，歪曲為傾倒垃圾，故未進行整平之工作，不能將系爭土地整平壓實之原
  因，不能歸責於中壢市公所云云，並提出報紙影本、臺灣省政府環境保護處函影本
  二份、審查桃園縣中壢市內厝理、水尾里垃圾場封閉改善工程計劃書會議紀錄等為
  證，另經證人劉忠仁於原審到庭證稱：「因為原告當初的復育工程是要整個場區一
  起完成。一半是市公所的地，一半是承租的要一起做。但原告要求被告買下這塊土
　地。且原告當時並沒有出具同意書，同意我們進入整平壓實，所以我們就沒有進入
　整平壓實，因為我們上級要原告出具同意書才有經費。」（見原審卷第一二一頁）
　屬實，中壢市公所不能即時進入系爭土地內為整平壓實之工作，確因甲○○要求中
　壢市公所價購系爭土地等事由。惟「因不可歸責於債務人之事由，致未為給付者，
　債務人不負遲延責任。」民法第二百三十條固定有明文。依該規定，因不可歸責於
　債務人之事由，致給付遲延，債務人僅不負遲延責任，非謂債務人無庸給付，蓋債
　務人所免除之責任，僅不負遲延責任，債務人對於原定給付仍負有給付義務；如其
　給付仍有實現可能者，債權人仍得請求給付。是中壢市公所辯稱不整平壓實係不可
　歸責於中壢市公所，中壢市公所仍依原訂協議書負給付義務云云，要無足採。甲○
  ○請求中壢市公所將系爭土地整平壓實返還甲○○，洵屬有據，應予准許。
四甲○○另主張中壢市公所未依協議書內容將土地整平壓實返還甲○○，已給付遲延
  ，應自八十二年十一月一日起至中壢市公所返還系爭土地時止，按年給付五十三萬
  元及自八十二年十一月一日起止至清償日止，加計法定遲延利息云云。按「承租人
  於租賃關係終止後，應返還租賃物。」，固為民法第四百五十五條前段所規定。惟
  「因不可歸責於債務人之事由，致未為給付者，債務人不負遲延責任。」民法第二
  百三十條定有明文。本件中壢市公所承租系爭土地係作為傾倒垃圾用，此觀系爭協
  議書載「乙方（甲○○）所有土地全部交由甲方（中壢市公所）使用作為垃圾場：
  ：」自明，且為兩造所不爭執。承租人中壢市公所承租系爭土地係作垃圾場用，則
  中壢市公所依其承租目的日積月累將轄區內垃圾傾倒於垃圾場，其結果為系爭土地
  上堆滿垃圾，最後堆滿三萬多公噸之垃圾（見本院卷第一二八頁），如將垃圾運至
  桃園縣政府所建之焚化爐，每天可以清運之垃圾量平均未達一百公噸（見本院卷第
  一二○頁），所須時間為三百多日。又甲○○於租賃契約終止後，雖係要求承租人
  中壢市公所將垃圾整平壓實，但中壢市公所現所為之方式係釜底抽薪之方式即將垃
  圾清運至焚化爐，此方式為甲○○所同意（見本院卷第一八○頁）。查整平壓實係
  未將垃圾清運，僅將現場凹凸不平之垃圾整平後再予壓實即可，而中壢市公所將系
  爭土地上之垃圾清運至焚化爐，所須之時間當比單純之整平壓實之時間為多。是租
  賃契約終止後，中壢市公所將系爭土地上垃圾清運完畢之時間非短時間內可達成，
　至少須三百多日。另中壢市公所清運垃圾之期間，係為履行返還土地必要之履行期
　間之，當無從使用系爭土地，此觀甲○○原審起訴狀載「惟於八十二年七月十三日
　起，中壢市發生垃圾風波，致被告無法使用系爭土地傾倒垃圾」，則八十二年七月
　十三日起，因垃圾風波，民眾抗爭阻止中壢市公所之清潔車進入系爭土地傾倒垃圾
　，中壢市公所即未再使用系爭土地，足堪採信。甲○○於本院主張中壢市公所仍繼
　續使用系爭土地（見本院卷第一七九頁－〔地主『指甲○○』認公所仍在使用，使
　用的定義是什麼？公所現如何使用？〕我認為公所還未將土地還我，就是使用，：
　：）云云，尚無可採。
五查中壢市公所主張八十二年七月間發生垃圾場風波事件，民眾抗爭圍堵阻止中壢市
  公所之清潔車進入系爭土地傾倒垃圾等情，為甲○○所不爭執（見原審卷第七頁：
  甲○○之起訴狀載「惟於八十二年七月十三日起，中壢市發生垃圾風波，致被告無
  法使用系爭土地傾倒垃圾」），則中壢市公所之清潔車因垃圾場風波，民眾抗爭阻
  止無法傾倒垃圾，則自八十二年十月三十一日兩造合意終止租賃契約後，中壢市公
  所自亦無從進入系爭土地為整平壓實。另中壢市公所證人劉忠仁於原審到庭證稱：
  「因為原告當初的復育工程是要整個場區一起完成。一半是市公所的地，一半是承
  租的要一起做。但原告要求被告買下這塊土地：：」（見原審卷第一二一頁），甲
  ○○於原審對劉忠仁證言不爭執，應認甲○○於系爭租賃契約終止後，確曾要求中
  壢市公所購買系爭土地。中壢市公所於本院一再主張係因甲○○不讓中壢市公所進
  場，否則中壢市公所即時可以進場進行整平壓實工作（本院卷第三十頁。第三十二
  －一頁），甲○○於本院主張「如果對造現在願意整平，我們當然願意。」、「同
  意對造進場整平壓實。」（見本院卷第五十六頁、第七十一頁），中壢市公所終於
  得甲○○之同意得以進場進行整平壓實工作。以甲○○一再主張中壢市公所尚未返
  還系爭土地即屬使用系爭土地，請求中壢市公所給付至返還系爭土地前每年五十三
  萬元，至本院準備程序時方同意中壢市公所進場進行整平壓實工作等情以觀，中壢
  市公所所辯因垃圾風波，民眾抗爭無法進行整平壓實，甲○○要求公所價購系爭土
　地，且一再要求公所整平壓實未返還土地即屬使用系爭土地須按年給付五十三萬元
　等情，係屬實在。則本件租賃契約終止後，中壢市公所未為整平壓實工作乃由於上
　述原因，均非可歸責中壢市公所，依前揭民法第二百三十條規定，中壢市公所不負
　遲延責任。
六甲○○係於本院九十年九月十日準備程序時同意中壢市公所進場為整平壓實工作（
  本院卷第七十頁、第七十一頁），中壢市公所原於此時即可進行整平壓實工作，然
  系爭土地之垃圾量為三萬多公噸，中壢市公所為達清運目的，必調動清潔車、工作
　人員、聯絡焚化爐接收系爭土地上之垃圾等，亦非一日可達成此目的，而九十年九
　月十七日納莉颱風侵臺，造成北臺灣災情慘重，為眾所週知之事，證人劉忠仁亦到
　庭證稱「：：但於九十年十月十七日遇到納莉颱風，將進場道路損壞，故暫時延緩
　。在九十一年一月一日開始陸續整平，移除一些垃圾。」，有劉忠仁筆錄可考（見
　本院卷第九十四頁），中壢市公所再度因颱風之侵襲造成道路損壞無法進場，直至
　颱風離臺、道路修復等，於九十一年一月一日開始進場為整平壓實工作，仍非可歸
　責於中壢市公所之事由，則中壢市公所至九十一年一月一日方開始整平壓實，以其
　履行約須三百多日亦難謂其應履行之給付已陷於遲延。而系爭土地上之垃圾清運至
　少須三百多日，中壢市公所迄今仍繼續為整平壓實工作，仍清運垃圾須長時間方可
　完成所致，仍非可歸責於中壢市公所，中壢市公所仍無庸負遲延責任。綜上所述，
　中壢市公所於九十一年一月一日開始進行整平壓實工作，迄今尚未完全完成，均非
　可歸責於中壢市公所之事由，依民法第二百三十條之規定，無庸負遲延責任，則甲
　○○請求中壢市公所給付遲延期間相當於每年五十三萬元之損害金，於法無據。
七甲○○請求中壢市公所應將甲○○所有坐落於桃園縣中壢市○○段水尾小段第二二
  八之二八、二二八之二九、二四六之十二、二四六之十五、二四六之五十、二四七
  之一、二四七之二等地號土地整平壓實返還甲○○，於法有據，應予准許。其請求
  中壢市公所應自八十二年十一月一日起至中壢市公所將前項土地整平壓實返還甲○
  ○止，每年五十三萬元及自八十二年十一月一日起至清償日止，按年息百分之五計
  算之遲延利息部分，於法無據，應予駁回。原判決駁回甲○○請求超過自八十二年
  十一月一日起至中壢市公所將系爭土地整平壓實返還甲○○時止，每年一十萬元及
  自八十二年十一月一日起至清償日止，按年息百分之五計算之利息，理由雖有不同
  ，結論則無二致，原判決此部分仍應判予維持，甲○○上訴意旨指摘原判決此部分
  不當，求予廢棄改判，為無理由，應予駁回。原判決判命中壢市公所自八十二年十
  一月一日起至中壢市公所將系爭土地整平壓實返還甲○○時止，每年一十萬元及自
  八十二年十一月一日起至清償日止，按年息百分之五計算之利息，尚有未洽，中壢
  市公所上訴意旨指摘此部分原判決不當，求予廢棄改判，為有理由，應由本院予以
  廢棄，改判如主文第三項所示。至原判決判命中壢市公所將系爭土地整平壓實返還
  甲○○詳如原判決主文第一項所示，核無不合。中壢市公所上訴意旨指摘此部分原
  判決不當，求予廢棄改判，為無理由，應予駁回。
八本件因事證已臻明確，兩造其餘攻擊、防禦方法及所為之立證，與判決之結果不生
  若何影響，無庸再逐一予以論究，合併敘明。
據上論結，本件上訴人甲○○之上訴為無理由，上訴人桃園縣中壢市公所之上訴為一
部有理由，一部無理由，依民事訴訟法第四百四十九條第一項、第二項、第四百五十
條、第七十八條、第七十九條但書、判決如主文。
中　　　華　　　民　　　國　　九十一　　年　　　六　　　月　　十　四　　日
　　　　　　　　　　　　      民事第一庭
　　　　　　　　　　　　　　　　　審判長法　官　洪　仁　嘉
                             　　　     法　官  黃　莉　雲
　　　　　　　　　　　　　　　　　　　　法　官  湯　美　玉
右正本係照原本作成。
如不服本判決，應於收受送達後二十日內向本院提出上訴書狀，其未表明上訴理由者
，應於提出上訴後二十日內向本院補提理由書狀（均須按他造當事人之人數附繕本）
上訴時應提出委任律師或具有律師資格之人之委任狀；委任有律師資格者，另應附具
律師及格證書及釋明委任人與受任人有民事訴訟法第四百六十六條之一第一項但書或
第二項（詳附註）所定關係之釋明文書影本。
中　　　華　　　民　　　國　　九十一　　年　　　六　　　月　　十　四　　日
　　　　　　　　　　　　　　　　　　　　書記官  王　敬　端
附註：
民事訴訟法第四百六十六條之一（第一項、第二項）：
對於第二審判決上訴，上訴人應委任律師為訴訟代理人。但上訴人或其法定代理人具
有律師資格者，不在此限。
上訴人之配偶、三親等內之血親、二親等內之姻親，或上訴人為法人、中央或地方機
關時，其所屬專任人員具有律師資格並經法院認為適當者，亦得為第三審訴訟代理人
。
